【裁判字號】    90,家簡上,1
【裁判日期】    900808
【裁判案由】    不動產所有權移轉登記
【裁判全文】
臺灣新竹地方法院民事判決  九十年度家簡上字第一號
    上  訴  人  乙○○
    被上訴人    甲○○
右當事人間請求不動產所有權移轉登記事件，上訴人對於中華民國八十九年十二月十
八日本院竹北簡易庭八十九年度竹北家簡字第六號第一審判決提起上訴，本院判決如左
：
    主      文
原判決廢棄。
右開廢棄部分，被上訴人應將附表所示不動產之所有權移轉登記予上訴人。
第一審訴訟費用由上訴人負擔十分之二，餘由被上訴人負擔；第二審訴訟費用由被上
訴人負擔。
    事實及理由
一、上訴人主張：按擴張或減縮應受判決事項之聲明者，依民事訴訟法第四百四十六
    條第一項但書之規定，第二審法院應得為訴之變更或追加。查原審為上訴人敗訴
    之理由，無非係以上訴人未將系爭房屋之共同使用部分，即新竹縣新豐鄉○○段
    第四四六建號、面積一○四．二七平方公尺、權利範圍一萬分之一○○八及中崙
    段第四五七建號、面積四一八六．四五平方公尺、權利範圍十萬分之二四七，一
    併請求移轉，是上訴人在二審一併請求被上訴人應就上開共同使用部分辦理移轉
    登記與上訴人，依首開說明，應為法之所許。又兩造於民國八十五年二月二日結
    婚，嗣因感情不睦，乃於八十七年十二月二日協議離婚，依離婚協議書第二條約
    定：「房屋所有權雙方所有，房貸雙方共繳，若有放棄者失去權利。」，惟自兩
    造協議離婚迄今，系爭房地之銀行貸款本息均由上訴人支付，被上訴人則分文未
    付，依約被上訴人應已喪失系爭房地之所有權之情，並聲明(一)原判決廢棄。(
    二)右開廢棄部分，被上訴人應將附表所示不動產之所有權移轉登記予上訴人。
二、被上訴人雖未於最後言詞辯論期日到場，惟據其前到庭之陳述略稱：其於離婚前
    確有前往銀行繳付貸款，惟兩造離婚後，因上訴人將其趕出去，且將房門換鎖，
    其在外租屋須支付租金，乃無能力繳付系爭房地貸款，其同事甘嘉莉、尤松美均
    知此事等語，並聲明駁回上訴人之上訴。
三、本件被上訴人經合法通知，未於最後言詞辯論期日到場，核無民事訴訟法第三百
    八十六條所列各款之情形，爰依上訴人之聲請，由其一造辯論而為判決。次按，
    訴之變更或追加，非經他造之同意，不得為之，但第二百五十五條第一項第二款
    至第六款情形，不在此限，亦為民事訴訟法第四百四十六條第一項所明定。查上
    訴人於提起上訴時，既追加被上訴人應併為移轉登記系爭房地之共同使用部分，
    則其上訴聲明顯係擴張應受判決事項之聲明，其訴訟標的仍屬同一，並未變更或
    追加，且不甚礙被上訴人防禦及訴訟終結，參諸前揭規定，應予准許，合先敘明
    。
四、上訴人主張兩造於八十五年二月二日結婚，嗣因感情不睦，乃於八十七年十二月
    二日協議離婚，而兩造共有附表所示不動產於購買時因曾以兩造名義共同向臺灣
    土地銀行借款本金新臺幣( 下同 )一百六十萬元，並設定本金最高限額二百十二
    萬元之抵押權，兩造即於離婚時約定房屋所有權雙方所有，房貸雙方共繳，若有
    放棄者失去權利，並書立於離婚協議書第二條之事實，業據提出戶籍謄本、土地
    登記謄本、建物登記謄本及離婚協議書為證，且為被上訴人所不爭執，自堪信為
    真實。又上訴人主張被上訴人自離婚後均未繳納系爭房地每月應納之貸款利息乙
    節，亦為被上訴人所不否認，亦堪信為真實。
五、按當事人主張有利於己之事實者，就其事實有舉證之責任，民事訴訟法第二百七
    十七條定有明文。本件被上訴人雖主張兩造離婚後，因上訴人將其趕出去，其在
    外租屋須支付租金，乃無能力繳付系爭房地貸款，其同事甘嘉莉、尤松美均知此
    事等語，惟據證人甘嘉莉到庭結證：「我與被上訴人均係鴻谷公司之作業員，曾
    聽被上訴人說她離婚後，在外租房子，但不清楚為何住外面。」「( 問：你是否
    知道兩造離婚之後，上訴人將被上訴人趕出去？ )答：我不知道，但被上訴人有
    跟同事講過」「( 問：你是否知道被上訴人付房貸的事？ )答：我不清楚」等語
    ，足見證人甘嘉莉僅係聽聞被上訴人告知上訴人將其趕出系爭房地，並無親身見
    聞此事，且不知悉上訴人於何時施以何種手段強制被上訴人離去，即難據其耳聞
    之詞逕採為認定事實之證據。又證人尤松美亦到庭證述：「我有聽被上訴人說過
    離婚後在外租屋，被上訴人說離婚後她需要在外租房子。」「( 問：她有無說過
    她離婚後，她先生把她趕出去？ )答：不曉得，沒聽她說過。」「( 問：是否知
    道兩造離婚後，上訴人不讓被上訴人住在系爭房屋內？ )答：不知道。」等語綦
    詳，既未證述上訴人確有將上訴人趕出系爭房地，即難據其證言作為對被上訴人
    有利之認定。再證人鄭秀雯雖到庭證述：其曾聽被上訴人說上訴人會打她，也不
    給被上訴人居住，被上訴人始會搬出在外租屋，又其曾於兩造未離婚時陪同被上
    訴人前去銀行繳納貸款，惟兩造離婚之後，其就未再陪被上訴人去繳過貸款，而
    其並不知道兩造離婚之後，上訴人有將房門鑰匙更換之事等語，姑不論其就上訴
    人不繳貸款之緣由既係以聞自被上訴人告知之內容到庭再為轉述，而非就其本人
    親身經歷目擊之事實經過加以陳述，且依其所述情節既未詳細言及上訴人驅趕被
    上訴人離去之過程，及被上訴人遭上訴人趕出後確有無法再返回該處居住等情，
    即難據其證述，遽認上訴人確有強制被上訴人離去系爭房地情事。況系爭房地既
    為兩造所共有，如上訴人未得被上訴人同意擅將房門換鎖企圖占用共有物之全部
    或一部，被上訴人非不得本於所有權請求除去其妨害，是被上訴人執上訴人將系
    爭房地更換門鎖乙事，作為其未繼續繳納房地貸款之正當理由，委無足採。是被
    上訴人既未能就其未繳納系爭房地貸款係因遭上訴人趕出系爭房地之事由舉證以
    實其說，即難採信。則上訴人主張被上訴人於離婚後未按期繳納系爭房地貸款，
    依離婚協議書第二條約定即已失去系爭房地之權利，應將其所有系爭房地權利移
    轉登記予上訴人，核屬正當，應予准許。
六、綜上所述，上訴人前開主張，應堪採信。原審未及審酌上訴人主張被上訴人應併
    為移轉登記系爭房地之共同使用部分，而駁回上訴人之請求，自有未洽，則被上
    訴人於離婚後既未按期繳納系爭房地貸款，依兩造約定即已失去系爭房地之權利
    ，已如上述，應由本院將原判決予以廢棄改判如主文第二項所示。
七、據上論結，本件上訴為有理由，依民事訴訟法第四百三十六條之一第三項、第四
    百五十條、第四百六十三條、第三百八十五條第一項前段、第七十九條但書，判
    決如主文。
中      華      民      國     九十     年      八      月      八      日
                            臺灣新竹地方法院民事第一庭
                                            審判長法官  陳國成
                                                  法官  彭淑苑
                                                  法官  王佳惠
右為正本係照原本作成
不得上訴。
~B法院書記官  蕭宛琴
中      華      民      國    九十      年      八      月      八      日
~F0
~T48
附表
土地部分：
        坐                落    面積( 平方公尺 )      所  有  權
新竹縣新豐鄉○○段六二一地號    四六○○              被上訴人應有部分十萬
                                                      分之二五三
建物部分：
    門    牌    號    碼            面積( 平方公尺 )              所有權
新竹縣新豐鄉中崙二八五之九號四樓    四層：五四．一三            被上訴人應
 ( 新豐鄉○○段三二七建號 )         附屬建物陽台：一二．０七    有部分二分
                                            花台‧０．七三      之一
                                    共同使用部分：
                                      中崙段四四六建號：一０四．二七
                                        權利範圍萬分之一００八
                                      中崙段四五七建號：四一八六．四五
                                        權利範圍十萬分之二四七


司法院資訊處製作；財團法人民間司法改革基金會備份。
